【裁判字號】    89,台上,6644
【裁判日期】    891102
【裁判案由】    違反公司法
【裁判全文】
最高法院刑事判決                              八十九年度台上字第六六四四號
    上  訴  人   甲○○
    選任辯護人  蔣志明律師
右上訴人因違反公司法案件，不服台灣高等法院台中分院中華民國八十七年六月十二
日第二審判決（八十七年度上訴字第一一二四號，起訴案號：台灣台中地方法院檢察
署八十六年度偵字第一八一二四號），提起上訴，本院判決如左：
    主  文
上訴駁回。
    理  由
按刑事訴訟法第三百七十七條規定，上訴於第三審法院，非以判決違背法令為理由，
不得為之。是提起第三審上訴，應以原判決違背法令為理由，係屬法定要件。如果上
訴理由狀並未依據卷內訴訟資料，具體指摘原判決不適用何種法則或如何適用不當，
或所指摘原判決違法情事，顯與法律規定得為第三審上訴理由之違法情形，不相適合
時，均應認其上訴為違背法律上之程式，予以駁回。本件原判決認定上訴人甲○○為
設於台中市○○○路○段一二二－二九巷一弄三六號之尚易建設股份有限公司（下稱
尚易公司）負責人，其本人及各股東均無資力繳納股款，竟於民國八十年八月二十日
，以向台中市第三信用合作社借得之新台幣二千五百萬元，存入世華聯合商業銀行帳
號一○二九六五號尚易公司籌備處帳戶內，並持該銀行之存款證明據向經濟部申請設
立登記，再於完成設立登記後，於同年月二十四日領出返還台中市第三信用合作社。
上訴人有對於尚易公司應收之股款，股東並未實際繳納，而以申請文件表明收足等情
。因而撤銷第一審科刑判決，改判仍論處上訴人公司負責人，公司應收之股款，股東
並未實際繳納，而以申請文件表明收足罪刑，已敘明其所憑之證據及認定之理由。並
以上訴人所辯，無解於其前開罪責，亦於理由內詳予指駁。從形式上觀察，原判決並
無違背法令情形存在。上訴意旨略以：（一）公司法第九條第三項之立法理由乃在防
止虛設公司及防範經濟犯罪，上訴人設立之尚易公司，迄今仍永續經營中，自非該規
定所欲處罰之空頭公司或虛設行號，縱有牴觸法律，亦非出於故意，原判決不顧立法
意旨，猶以該規定相繩，有不適用法則或適用法則不當之違誤。（二）上訴人先向銀
行借款設立尚易公司，因暫時無須使用資金，為免公司背負利息，而暫先還款，惟於
公司成立三個月，首度於台東市推出「皇品名店」興建案時，資金已陸續繳納，迄八
十年十二月底，公司資本已全數繳足，有資金異動表及八十年度營利事業所得稅結算
申報書及資產負債表可證，原判決對有利於上訴人之證據，何以不採，未於理由內說
明，有判決不載理由之違法。（三）上訴人所以趕在八十年八月二十日籌設尚易公司
，係因台東市「皇品名店」之地主，一再要求以公司名義簽約，迫使上訴人在股東之
授權下貸款設立，且公司資本既已於八十年年底繳足，原判決遽認上訴人本人及各股
東均無力繳納股款，顯然不憑證據，有不適用法則之違法。（四）上訴人經營之尚易
公司於八十年底推出「皇品名店」外，於八十一年六月間，推出「戀曲一九九二」案
，在台中市西屯區○○○段土地興建一七七戶大樓一棟，其後又推出「富貴十甲」案
，於八十四年間，在台中市東區興建二座地上四層一棟二戶，並有建築成品之相片四
張可證，足證上訴人經營之公司財力穩健，原審法院對此有利於上訴人之證據不採，
未於理由內敘明，有判決不載理由之違法。（五）上訴人縱負刑責，惡性亦甚輕，未
造成危害，原判決量刑有違刑法第五十七條之規定，有判決不適用法則之違法。（六
）原判決既認定上訴人犯情輕微，態度良好，卻未宣告緩刑，亦有不適用法則或適用
法則不當之違誤，又如認本件上訴無理由，亦請宣告緩刑等語。惟查公司法第九條第
三項之罪，係以公司應收之股款，股東並未實際繳納，而以申請文件表明收足為其構
成要件，祇需行為人於股東並未實際繳納股款，而以申請文件表明收足時，其犯罪行
為即已完成，縱事後股東再補繳股款，且開始正常營運行為，亦無解於上揭罪行之成
立，均據原判決敘明，並無不適用法則或適用法則不當之違誤。雖原判決於理由內未
說明不予採信上訴人提出之資金異動表、八十年度營利事業所得稅結算申報書、資產
負債表及建築成品相片四張之理由，但原判決既認定上訴人所為成立犯罪，已涵蓋其
提出之前開證據為無理由之意，此於判決之結果顯無影響，依刑事訴訟法第三百八十
條規定，自不得據為合法之第三審上訴理由。又量刑輕重係屬事實審法院得依職權自
由裁量之事項，苟已斟酌刑法第五十七條各款所列情狀而未逾法定刑度，即不得遽指
為違法；再緩刑之宣告，除應具備刑法第七十四條所定條件外，並須有可認為以暫不
執行刑罰為適當之情形，始得為之，屬於法院得依職權自由裁量之事項，當事人不得
以原審未諭知緩刑指為違背法令，上訴意旨據此指摘，仍非適法之第三審上訴理由。
依上所述，上訴意旨未依據卷內訴訟資料對原判決究竟如何不適用法則或適用不當為
具體之指摘，徒憑己見，就原判決已說明事項或屬原審採證認事職權之適法行使，任
意指摘為違法，自不得據為第三審上訴之合法理由。依前揭說明，其上訴違背法律上
之程式，應予駁回。又本件既應為程序上之上訴駁回判決，上訴人所請宣告緩刑，自
無從審酌，併此敘明。
據上論結，應依刑事訴訟法第三百九十五條前段，判決如主文。
中      華      民      國    八十九    年     十一     月      二      日
                              最高法院刑事第三庭
                                  審判長法官  陳  錫  奎
                                        法官  洪  清  江
                                        法官  吳  昆  仁
                                        法官  李  伯  道
                                        法官  陳  世  雄
      右正本證明與原本無異
                                              書  記  官
中      華      民      國    八十九    年     十一     月      七      日


司法院資訊處製作；財團法人民間司法改革基金會備份。
